# 求助陈版主：对赌协议下投资方与被投资方的会计处理问题

提问人：Winkeytan 时间：2020-03-23 08:05:25
请教陈版主：基金公司向被投资企业（非上市公司）增资 10 亿元，与被投资方的原控股股东签订对赌协议，如果在2 年内，被投资企业未实现某个目标（如：没达到某个利润指标，未实现上市，或者未实现其他业绩条件），就由被投资方的原控股股东回购基金公司投资的股权，回购价格是投资金额加上按年6%收益率计算的投资收益金额。
请问以下处理是否正确：
1 、 基金公司在初始投资时，由于基金公司属于投资性主体，其投资不应计入长投，应该借：FVTPL 10亿元；
贷：银行存款 10 亿元。后续由于被投资企业为非上市公司，无活跃报价，因此可按成本计量，无需确认公允价值变动损益。
2 、 根据《企业会计准则第 22 号——金融工具确认和计量》第五条，衍生工具，是指属于本准则范围并同时具备下列特征的金融工具或其他合同：
（一）其价值随特定利率、金融工具价格、商品价格、汇率、价格指数、费率指数、信用等级、信用指数或其他变量的变动而变动，变量为非金融变量的，该变量不应与合同的任何一方存在特定关系。
（二）不要求初始净投资，或者与对市场因素变化预期有类似反应的其他合同相比，要求较少的初始净投资。
（三）在未来某一日期结算。
上述被投资企业的目标均属于非金融变量，且与合同双方存在特定关系，因此不属于衍生工具，因此，除对初始投资进行 1 中的会计处理外，无需对对赌协议进行任何会计处理，仅需在期满回购股权时，借：银行存款 11.24亿元；
贷：FVTPL 10亿元与投资收益 1.24亿元。
3 、 对于被投资企业，根据上述分析，接受投资时，仅需借：银行存款 10 亿元；贷：实收资本和资本公积 10 亿元。无需对对赌协议进行会计处理，仅需在回购时在备查账簿中更改股东信息。
4 、 如果以上处理有误，请问具体应如何做会计处理？
如：假设基金公司需将该对赌协议入账，具体依据是什么？初始确认时，借、贷的科目各是什么？应该以什么金额入账？是否需要进行以及如何进行后续计量（如：投资收益是否要在 2 年内分期确认？如需要，投资收益对应的借方科目是什么？）？

回答人：chenyiwei
1 、对该项卖出期权应作为一项以公允价值计量且其变动计入损益的金融资产单独核算。
2 、虽然被投资方是非上市公司，但因为基金是投资性主体，而“该公司按照公允价值对几乎所有投资的业绩进行考量和评价”是认定投资性主体应满足的基本条件之一，因此基金对该项投资不能简单地以成本进行后续计量，除非满足 22 号准则第四十四条的条件。
3 、因为对赌条款是基金和被投资方大股东之间的事项，与被投资方无关，故被投资方可正常确认股本和资本公积。
4 、基金公司应在初始投资时将其投资额按照该衍生工具的公允价值单独确认一项以公允价值计量且其变动计入损益的金融资产，差额为该项股权投资形成的交易性金融资产（这两项金融资产有可能列报为其他非流动金融资产）。